臺灣高等法院刑事裁定
109年度抗字第1638號
抗  告  人  
即  受刑人  蕭志強



上列抗告人因違反毒品危害防制條例案件，不服臺灣桃園地方法
院109年度聲字第3264號，中華民國109年8月30日裁定（聲請案
號：臺灣桃園地方檢察署109年度執聲字第2363號），提起抗告
，本院裁定如下：
    主  文
抗告駁回。
    理  由
一、原裁定意旨略以：抗告人即受刑人（下稱受刑人）蕭志強犯
    如附件所示之罪，分別經原審法院判處如附表所示之罪刑確
    定在案，其中編號1至3所示之罪曾經定應執行有期徒刑8月
    ，且原審法院為最後事實審法院。經核檢察官聲請正當，爰
    依刑事訴訟法第477條第1項，刑法第53條、第51條第5款、
    第41條第1項前段、第8項等規定，裁定受刑人應執行刑為有
    期徒刑1年，並諭知易科罰金之折算標準；另敘明已執行完
    畢部分，由檢察官於執行時扣除等語。
二、抗告意旨略以：法律上屬自由裁量事項非概無拘束，法律上
    有外部界限及內部界限，法院為裁判時，二者均不得逾越，
    在數罪併罰應定其應執行刑案件，法院對刑之酌定，均應受
    其拘束（最高法院97年度台抗字第513號裁定參照）；再刑
    法第56條連續犯之規定，因實務界對於「同一罪名」認定過
    寬而於94年2月2日修正公佈刪除，過去視為連續之犯罪，修
    正後基於原為數罪之本質、刑之公平原則，原則回歸數罪併
    罰之處罰，藉以維護刑罰之公正性；又法院裁量行使除不得
    逾越外部界限外，尚應受0.66比例原則、公平正義原則規定
　　，謹守秩序之理、體察法律規範及目的，使其結果實質正當
    合於裁量之內部性界線，俾與立法契合，即須符合法律授權
    之目的，並受法律秩序理念、法律感情及慣性所規範，且今
    刑事政策非祇在實現以往應報主義觀念，尤重在教化功能；
    另參照實施新法以來各法院對其定應執行刑之例，如：1.臺
    灣基隆地方法院96 年易字第538號竊盜案件判處為：宣告刑
    為有期徒刑4月、38件、合計12年8月、定期應執行刑為有期
    徒刑3年，2.臺灣臺中地方法院98年聲字第5043號詐欺案件
    判處為：宣告刑有期徒刑2月、14件、合計2年4月及3月、5
    件、合計1年3月（共計3年7月）、定其應執行刑為1年10月
　　；綜上所陳，抗告人請求以至公至正、悲天憫人之心，予其
    悔過向善機會，及一公理、公平、從新從輕、最有利之裁定
　　，以挽救其破碎家庭，避免衍生社會問題，其絕不再犯等語
　　。
三、按裁判確定前犯數罪者，併合處罰之；數罪併罰有二裁判以
    上者，應依刑法第51條之規定定其應執行之刑；宣告多數有
    期徒刑者，於各刑中之最長期以上，各刑合併之刑期以下，
    定其刑期，但不得逾30年，刑法第50條第1項前段、第53條
    、第51條第5款分別定有明文。次按數罪併罰之定應執行之
    刑，係出於刑罰經濟與責罰相當之考量，並非予以犯罪行為
    人或受刑人不當之利益，為一種特別的量刑過程，相較於刑
    法第57條所定科刑時應審酌之事項係對一般犯罪行為之裁量
    ，定應執行刑之宣告，乃對犯罪行為人本身及所犯各罪之總
    檢視，除應考量行為人所犯數罪反應出之人格特性，並應權
    衡審酌行為人之責任與整體刑法目的及相關刑事政策，在量
    刑權之法律拘束性原則下，依刑法第51條第5款之規定，採
    限制加重原則，以宣告各刑中之最長期為下限，各刑合併之
    刑期為上限，但最長不得逾30年，資為量刑自由裁量權之外
    部界限，並應受法秩序理念規範之比例原則、平等原則、責
    罰相當原則、重複評價禁止原則等自由裁量權之內部抽像價
    值要求界限之支配，使以輕重得宜，罰當其責，俾符合法律
    授與裁量權之目的，以區別數罪併罰與單純數罪之不同，兼
    顧刑罰衡平原則。個案之裁量判斷，除非有全然喪失權衡意
    義或其裁量行使顯然有違比例、平等諸原則之裁量權濫用之
    情形，否則縱屬犯罪類型雷同，仍不得將不同案件裁量之行
    使比附援引為本案之量刑輕重比較，以視為判斷法官本於依
    法獨立審判之授權所為之量情裁奪有否裁量濫用之情事。此
    與所謂相同事務應為相同處理，始符合比例原則與平等原則
    之概念，迥然有別（最高法院100年度台上字第21號、第733
    號刑事判決意旨參照）。再刑法第57條之規定，係針對個別
    犯罪為科刑裁量時，明定科刑基礎及尤應注意之科刑裁量事
    項，屬宣告刑之酌定。至數罪併罰合併定應執行刑之制度目
    的，在就所犯數罪，以各罪宣告刑為基礎，合併後綜合評價
    犯罪人最終應具體實現多少刑罰，方符合罪責相當要求並達
    刑罰目的。足見宣告刑與應執行刑有別，其應裁量事項，論
    理上應有不同。刑法第51條明定數罪併罰之方法，就宣告多
    數有期徒刑者，於該條第5款所定界限內，其衡酌之裁量因
    子為何，法無明文。惟依其制度目的，應綜合評價各罪類型
    、關係、法益侵害之綜合效果，考量犯罪人個人特質，認應
    對之具體實現多少刑度，即足達到矯治教化之必要程度，並
    符罪責相當原則，以緩和宣告刑可能存在之不必要嚴苛。此
    裁量權之行使，屬實體法上賦予法院依個案裁量之職權，如
    所為裁量未逾法定刑範圍，且無違背制度目的、公平正義或
    濫用裁量權情形，即無違法可言（最高法院106年度台抗字
    第25號刑事裁定意旨參照）。
四、經查，抗告人因犯如附表所示之罪，先後經原審法院判處如
    附表所示之刑，分別確定在案，最早確定者為附表編號1所
    示之罪之108年10月25日，附表編號2至4所示之罪則在該裁
    判確定日前所犯等情，有各該刑事判決書、受刑人之前案紀
    錄表在卷可查，經檢察官向最後事實審之原審法院聲請定其
    應執行之刑。就附表所示各罪，其中最長期刑度為有期徒刑
    5月（附表編號3、4），各罪合併刑期為有期徒刑1年5月；
    又附表編號1至3所示各罪，曾經法院合併定應執行刑為有期
    徒刑8月，再加計其他各罪（編號4）之刑期，刑度總計為1
    年1月，是原審就附表所示各罪，合併定應執行刑為有期徒
    刑1年，並未踰越刑法第51條第5款所定法律之外部性界限及
    定執行刑之內部性界限，且已給予減少有期徒刑1月之利益
    ，顯見原審已綜合評價抗告人所犯各罪之犯罪類型、罪質、
    犯罪時間、手段、法益侵害程度、行為態樣、犯罪人格特質
    、矯治教化之必要性等情後，適度地減輕刑罰，而相當程度
    地緩和數罪宣告刑合併執行可能產生之不必要嚴苛，並無定
    刑過重或違反比例原則、公平原則及刑法規定數罪合併定刑
    之立法旨趣，是已適當地行使其定執行刑裁量權限，無何違
    法或不當之處。抗告意旨以其他無關之他案相比，自無可採
    ，及請求另予從新減輕刑期之裁定云云，空泛指摘原裁定不
    當，顯無理由，應予駁回。
據上論斷，應依刑事訴訟法第412條，裁定如主文。
中　　華　　民　　國　　109 　年　　10　　月　　6 　　日
                  刑事第十一庭  審判長法  官  周煙平
                                      法  官  吳炳桂
                                      法  官  陳俞伶  
以上正本證明與原本無異。
不得再抗告。
                                      書記官  朱家麒
中　　華　　民　　國　　109 　年　　10　　月　　6 　　日
附表： 　　　
編       號            1          2          3          4 罪       名  施用第二級毒品罪  施用第二級毒品罪 施用第二級毒品罪 施用第二級毒品罪 宣   告  刑  有期徒刑3月，如易科罰金以新臺幣1000元折算1日  有期徒刑4月，如易科罰金以新臺幣1000元折算1日 有期徒刑5月，如易科罰金以新臺幣1000元折算1日 有期徒刑5月，如易科罰金以新臺幣1000元折算1日 犯 罪 日 期  108年4月16日某時  108年2月14日16時許 108年9月25日4時許 108年7月24日12時許 偵查（自訴）機關年度案號  臺灣桃園地方檢察署108年度毒偵字第3954號  臺灣桃園地方檢察署108年度毒偵字第1172號 臺灣桃園地方檢察署108年度毒偵字第5558號 臺灣桃園地方檢察署109年度毒偵字第1938號 最後事實審 法    院 臺灣桃園地方法院  臺灣桃園地方法院 臺灣桃園地方法院 臺灣桃園地方法院  案    號  108年度桃簡字第2087號 108年度桃簡字第1058號 108年度桃簡字第2962號 109年度桃簡字第1412號  判決日期 108年9月20日 108年7月29日 109年2月5日 109年6月10日 確定判決 法    院 臺灣桃園地方法院  臺灣桃園地方法院 臺灣桃園地方法院 臺灣桃園地方法院  案    號  108年度桃簡字第2087號 108年度桃簡字第1058號 108年度桃簡字第2962號 109年度桃簡字第1412號  確定日期 108年10月25日  108年11月1日 109年3月10日 109年7月14日 可否易科罰金          是        是         是          是 備        註  臺灣地方檢察署108年度執字第16675號  臺灣地方檢察署108年度執字第16915號 臺灣地方檢察署109年度執字第5083號 臺灣地方檢察署109年度執字第12394號   編號1至3所示各罪所處之刑，經臺灣桃園地方法院以109年度聲字第1506號裁定定應執行有期徒刑8月